臺灣彰化地方法院刑事判決
110年度訴字第882號
公  訴  人  臺灣彰化地方檢察署檢察官  
被      告  林家𥯤

                    籍設彰化縣○○市○○○街0號（員林戶      政事務所）

            蔡錦珍


上  一  人
選任辯護人  許宜嫺律師（法律扶助）                      
上列被告因傷害等案件，經檢察官提起公訴（110年度偵字第748
1號），本院判決如下：
    主  文
林家𥯤犯公然侮辱罪，處罰金新臺幣壹仟元，如易服勞役，以新
臺幣壹仟元折算壹日。
甲○○犯傷害罪，處有期徒刑叁月，如易科罰金，以新臺幣壹仟元
折算壹日。
    事  實
一、林家𥯤於民國110年5月20日上午8時40分許，騎乘機車行經
    施工中之彰化縣○村鄉○○路0段00號前時，因認騎乘機車迎面
    行駛而來之甲○○騎車未注意安全，乃與甲○○發生口角爭執，
    詎林家𥯤竟基於公然侮辱犯意，在上述不特定人得共見共聞
    之處所，對甲○○辱罵「幹你娘」一詞，足以貶損甲○○之人格
    及社會評價。甲○○遭辱罵後因此心生不滿，竟基於傷害他人
    身體之犯意，順手拿起一旁由工地現場負責人許育彰所管領
    、連結三角錐使用之塑膠連桿1支，接續毆打林家𥯤之身體
    部位，致林家𥯤因而受有左側頸部挫傷、左側背部挫傷及左
    上臂挫傷等傷害，並使該連桿斷成兩截。嗣經許育彰見狀上
    前制止，員警據報到場後並當場扣得已斷成兩截之塑膠連桿
    ，始悉上情。
二、案經甲○○、林家𥯤訴由彰化縣警察局員林分局報請臺灣彰化
    地方檢察署檢察官偵查起訴。　　
    理  由
壹、有罪部分
一、程序方面
    本判決作為認定被告林家𥯤、甲○○2人（因均同時身兼被告
    及告訴人身分，以下逕以其等姓名作為簡稱）犯罪之相關審
    判外陳述，於本院準備程序時其等及甲○○之辯護人均同意作
    為證據（訴字卷第81至82頁），其後亦未據各該訴訟當事人
    於言詞辯論終結前聲明異議，本院並已依法踐行調查證據程
    序，另審酌此等證據資料作成時並無違法不當之瑕疵，亦無
    其他依法應排除證據能力之情形，乃認以之作為證據要屬適
    當，依刑事訴訟法第159條之5規定均得採為本件認定事實之
    依據。
二、實體方面
  ㈠認定事實所憑之證據及認定理由
    訊據林家𥯤固坦認案發時、地與甲○○爭執過程中，確實曾講
    到「幹」字之情事，然否認有何公然侮辱犯行，辯稱：我說
    「幹」字的時間點是在甲○○打我的時候，因情緒反應脫口而
    出，並非在甲○○打我之前就講，我沒有要公然侮辱甲○○的意
    思，且當時我不是講「幹你娘」三個字等語（訴字卷第75、
    79、133、199、210頁）；另甲○○雖坦承與林家𥯤口頭爭執
    過程中，曾持工地連桿朝林家𥯤所在位置擊打之事實，惟矢
    口否認有何傷害犯行，辯稱：我並沒有毆打林家𥯤身體，我
    從頭到尾只有朝林家𥯤的安全帽打一下，結果連桿就斷掉了
    ，連桿是在過程中不小心順勢滑到林家𥯤的脖子，我願意承
    認脖子的傷勢與我有關，至於林家𥯤身上其他傷勢都與我無
    關等語（訴字卷第75、78至81、133、199頁）；辯護人則為
    甲○○辯以：案發當時林家𥯤先對甲○○辱罵三字經，並有露出
    手臂刺青及解下安全帽的動作，甲○○認為林家𥯤要攻擊他，
    一時情急才會拿起旁邊的連桿朝林家𥯤安全帽打一下，結果
    連桿就斷了，順勢去劃到林家𥯤的左頸，此部分應僅構成過
    失傷害罪，而無論是林家𥯤令警方拍照採證之部位，或是甫
    案發後員警到場處理時，林家𥯤對員警所述受傷處均只有頸
    部，實無從證明診斷證明書所記載其他傷勢係甲○○所造成等
    語。經查：
  ⒈首堪認定之基礎事實：
　　案發前林家𥯤、甲○○分別騎乘機車，在施工中之彰化縣○村
    鄉○○路0段00號前會車後，因有行車糾紛而相互理論，其後
    甲○○有順手拿起一旁工地由許育彰所管領、連結三角錐所用
    之塑膠連桿1支，朝林家𥯤所站立位置毆打至少一下，該連
    桿並有因故觸碰到林家𥯤之左側頸部，此外林家𥯤在與甲○○
    會車後的某時點，曾有講到「幹」字，嗣許育彰有上前制止
    甲○○，而員警據報到場後當場有扣得已斷成兩截之塑膠連桿
    ；此後林家𥯤於案發同（20）日下午4時11分許前往彰化基
    督教醫療財團法人員林基督教醫院（下稱員林基督教醫院）
    急診，經診斷受有左側頸部挫傷、左側背部挫傷及左上臂挫
    傷等傷害之事實，業據林家𥯤、甲○○於歷次應訊時以被害人
    身分指證綦詳（偵卷第17至19、25至27、74至76頁、訴字卷
    第134至148、149至152頁），並經證人許育彰於警詢、偵訊
    時證述在案（偵卷第91至93、101至102頁），另由本院勘驗
    員警前往案發現場處理時所配戴密錄器攝錄之影像屬實，有
    勘驗筆錄及相關截圖存卷可憑（訴字卷第76至78、87、107
    至113、181至187頁）；此外尚有彰化縣警察局員林分局扣
    押筆錄、扣押物品目錄表、案發現場暨林家𥯤傷勢採證照片
    （偵卷第41至44、47、49至51頁）、員林基督教醫院診斷證
    明書、同醫院110年11月18日一一〇員基院字第1101100043號
    函附林家𥯤急診病歷暨檢傷照片（偵卷第53頁、訴字卷第49
    至56頁），及彰化縣警察局員林分局110年11月24日員警分
    偵字第1100035259號函附職務報告暨密錄器影像截圖（訴字
    卷第59至61頁）附卷可佐，及已斷裂為兩截之塑膠連桿1支
    扣案可證，復經被告二人於本院審理時是認無訛（訴字卷第
    75、79至81頁），此部分事實首堪審認。
　⒉林家𥯤公然侮辱犯行之認定：
　⑴關於林家𥯤在案發之際講出「幹」字之時間點及實際用語究
    竟為何，茲據林家𥯤於本院審理時以前詞置辯，而甲○○於警
    詢、偵訊及審判程序則係指稱：我與林家𥯤會車過後，林家
    𥯤又回頭，第一句話就是辱罵我「幹你娘」，我很氣憤才會
    拿連桿打下去等語在案（偵卷第26、38、74頁、訴字卷第15
    0至151頁），核其指述內容關於林家𥯤係口出「幹你娘」一
    詞、時間點是在一開始雙方尚未發生肢體衝突之「前」等主
    要情節，先後乃屬一致，且與事理尚稱相符而無明顯瑕疵。
　⑵次者，林家𥯤於案發翌（21）日晚間7時27分，以被害人身分
    前往警局製作筆錄時，亦自陳在與甲○○理論過程中因脫口說
    了「幹」字，遂遭甲○○持連桿毆打等語無訛（偵卷第18頁）
    ，業已針對係己身先口出惡言之事實為自白。惟因甲○○稍早
    係指述遭林家𥯤辱罵「幹你娘」三個字，故員警於110年5月
    21日晚間7時55分令林家𥯤以嫌疑人身分製作筆錄時，即詢
    以：據甲○○表示是你先罵他「幹你娘」他才拿連桿打你、為
    何要罵對方「幹你娘」、當時你是有意或無意罵對方「幹你
    娘」等問題，此際林家𥯤除針對罵甲○○之時間點改稱是在自
    己被打「後」之外，並未就當時自己是否係罵「幹你娘」一
    詞有所爭執，反而回應員警上開問題略以：因甲○○打了我好
    幾下，還要拿斷裂的連桿尖端刺我，我一急之下才脫口而出
    「幹你娘」，我是一怒之下才罵對方等語（偵卷第34至35頁
    ）。本院審酌林家𥯤製作警詢筆錄時距離案發時點極為接近
    ，記憶理當較為清晰，且衡情斯時較無利害得失之考量，所
    述情節應與事實較為相符，則倘若案發之際確實係遭甲○○毆
    打後，林家𥯤始脫口而出「幹」一個字，林家𥯤當不致在警
    詢時自承有先罵人，復未堅決否認有口出語意更為粗鄙之「
    幹你娘」三個字，反而係以此為基礎解釋會有此舉之原因。
    此觀其在偵訊時經檢察官持續追問欲釐清此節時，先稱：我
    已經忘記我何時辱罵，但我沒有一直罵，警詢時我所述的經
    過比較正確等語在案，且於同次庭期亦自承有口出「幹你娘
    」一詞（偵卷第75頁），益徵其於本院審理時所為辯詞，恐
    有因時隔日久而記憶錯置之虞。此外經勘驗承辦員警之密錄
    器影片可知，於甲○○向員警陳述遭林家𥯤大聲罵三字經時，
    林家𥯤並未當場爭執甲○○所言不實（訴字卷第77頁勘驗筆錄
    參照），則由林家𥯤事後在聽聞甲○○向警方述說案發經過時
    之自然反應，亦可佐證其係默認甲○○之指述情節。此外林家
    𥯤於本院準備程序時，更業已針對起訴書所記載犯罪事實，
    亦即係自己先口出穢言，其後甲○○方出手攻擊一節表達認罪
    意旨在案（訴字卷第75頁）。故綜上所陳，甲○○指述案發時
    係林家𥯤先辱罵「幹你娘」三個字，才發生後續肢體衝突之
    情節，業有林家𥯤於警詢、偵訊、本院準備程序之部分自白
    ，及員警密錄器影片所示林家𥯤甫案發後之應對反應等證據
    方法可資補強，堪信為真，此部分事實已堪認定。至於起訴
    書雖認定林家𥯤辱罵之字眼為「幹」一個字，並就甲○○指述
    遭罵「幹你娘」部分不另為不起訴處分，然林家𥯤於起訴書
    所記載犯罪時點（甲○○持塑膠連桿毆打林家𥯤前），所陳述
    之字句既為「幹你娘」三字，業經審認如前，本院自得逕予
    更正審究，附此敘明。
　⑶按所謂侮辱者，乃對他人為輕蔑表示之行為，使他人在精神
    上、心理上有感受到難堪或不快之虞者，足以貶損特定人之
    聲譽而言。又公然侮辱罪所規範「公然」祇以不特定人或特
    定多數人得以共見共聞之狀況為已足，自不以實際上果已共
    見共聞為必要，但必在事實上有與不特定人或多數人得以共
    見或共聞之狀況方足認為達於公然之程度（司法院院字第20
    33號解釋及大法官會議第145 號解釋意旨參照）。查林家𥯤
    於案發時所述「幹你娘」一語，乃屬閩南語中常見之穢語，
    在社會通念及口語意義上，係對他人人格泛稱之貶損辱詞，
    足以令人感到難堪、不快，此語詞即係基於攻擊性，對於見
    聞者亦能體認陳述人係以該言語作人身攻擊，足使談話對象
    感覺人格遭受攻擊，而貶損其名譽、尊嚴之評價，是其前揭
    舉措符合「侮辱」要件無訛。再者，林家𥯤口出上開言語之
    處所係在有車輛往來的馬路旁，自可供不特定人共見共聞，
    揆諸前揭說明即已符合「公然」要件甚明。故其在與甲○○口
    頭理論過程中，無故先對甲○○口出「幹你娘」一詞，即已符
    合公然侮辱罪之構成要件。
　⒊甲○○傷害犯行之認定：
  ⑴關於案發之際甲○○持扣案連桿毆打林家𥯤之情狀，雖據其辯
    稱僅有打林家𥯤之安全帽一下等語如前，然林家𥯤於警詢、
    偵訊及審判程序時，均指述遭甲○○持該連桿毆打身體數下乙
    節在案（偵卷第18、75頁、訴字卷第136至140頁），且其針
    對此主要情節之指述，先後均屬一致而無明顯瑕疵。另衡以
    本件進入司法程序之始末略為：案發當日（110年5月20日）
    事發後林家𥯤因不想一直往返法院，而猶豫是否對甲○○提告
    ，員警遂告知其可先至醫院驗傷保留證據，故當日林家𥯤並
    未製作筆錄，亦未表示提告，然因員警另向甲○○告知如此將
    會依社會秩序維護法第87條對其裁罰時，甲○○表示不滿而欲
    對林家𥯤提告公然侮辱罪，承辦員警遂電聯林家𥯤傳達上情
    ，請其於翌（21）日再前往分駐所製作筆錄，林家𥯤即於該
    日到案正式表示欲對甲○○提告等情，業據林家𥯤供陳在案（
    訴字卷第135、145至146頁），並據其提出110年5月20日受
    （處）理案件證明單為佐（訴字卷第171頁，其上記載「林
    男不提告傷害罪」），復經彰化縣警察局員林分局以111年1
    月4日員警分偵字第1100040521號函檢附職務報告在卷可證
    （訴字卷第101至103頁）。由是可知，林家𥯤在自身受害情
    節（被毆打）較甲○○（被辱罵）嚴重之情況下，起初其實無
    意將本件紛爭擴大循司法途徑解決，嗣因先遭甲○○提告始決
    意亦對甲○○提告，足見其並無興訟誣陷甲○○之動機及必要，
    故其指述之可信度應屬甚高。
　⑵次者，本件經承辦員警調查結果，案發處所附近並無監視器
    攝得案發經過，有職務報告1紙在卷為憑（偵卷第89頁）。
    而在場之目擊證人許育彰於警詢、偵訊時即證述：我原先在
    現場施工，先聽到有人大聲在吵架，轉頭過去就看到有人拿
    交通錐連桿由上往下在打別人，打好幾下，被打的人年紀比
    較小，我有過去制止並質問年紀較大者為何拿我們的東西打
    人，他有道歉並說他不該拿來打人還把連桿打斷，有提到要
    賠償等語明確（偵卷第92、101頁）。審酌證人許育彰與林
    家𥯤、蔡錦素昧平生，僅係案發時適巧在現場之第三人，此
    節業據該證人及甲○○一致供陳在案（偵卷第92頁、訴字卷第
    207頁），衡情並無迴護或設詞誣陷被告二人之動機，則其
    基於在場見聞之經過而為證述，應具備相當程度之客觀性及
    可信度，故林家𥯤關於遭甲○○持連桿揮打數下之指述內容，
    已有證人許育彰之證言可資補強。
  ⑶再者，林家𥯤於案發當日下午4時11分許即就醫檢傷一節，業
    經審認如前，可見其就醫時間距離案發時尚屬接近，衡情應
    可排除其他外力介入之情況，而經本院依職權調取林家𥯤於
    110年4、5月期間之線上個人就醫紀錄（訴字卷第33頁），
    亦未見疑似有舊傷存在之診療資訊。復經細繹其之急診病歷
    可知，O（即Objective data）欄位即明確記載「left uppe
    r back a/w with ecchymosis」等語（即左上背部有瘀斑）
    ，並有彩色檢傷照片可資對照（訴字卷第49、53頁），且觀
    諸該背部傷痕之走向，確實與遭棍狀物觸及之狀態相符。此
    外，關於左上臂傷勢部分雖未據上揭病歷詳載客觀傷勢外觀
    ，而僅略載「疼痛」（訴字卷第56頁），且由檢傷照片亦未
    能明確以肉眼辨識有紅腫或瘀斑情形（訴字卷第49頁），然
    於警方到場處理時，明顯可見林家𥯤所穿著深色短袖上衣對
    應左肩至左上臂之位置，留有若干條狀灰白色痕跡（訴字卷
    第87、183至185頁截圖參照），核與扣案塑膠連桿原來係安
    裝在佈滿灰塵之工地旁，於持之朝林家𥯤身體擊打時所留下
    之跡證相吻合。職是，林家𥯤之就醫資料所顯示左上背部傷
    勢外觀，及其衣物上所留下條狀痕跡，均足以補強林家𥯤指
    述遭甲○○持扣案連桿毆打身體數下導致疼痛而成傷一節為真
    。至於案發當天無論是員警抵達案發現場處理時，或是先將
    林家𥯤帶返分駐所拍攝傷勢照片時，林家𥯤固均僅有出示頸
    部之紅腫處供警蒐證（偵卷第49頁照片編號02、訴字卷第78
    頁勘驗筆錄參照），未同時表達其他身體部位遭毆打或感受
    疼痛之情；然如前所析述，林家𥯤於110年5月20日當天實無
    積極訴追甲○○傷害刑事責任之意思，故在員警擬依社會秩序
    維護法裁處甲○○之情況下，林家𥯤僅針對外觀有明顯紅腫、
    未遭衣物覆蓋之頸部供警簡單採證，未進一步詳加檢視身體
    有無其他傷痕，並未違背事理，尚未可憑此率認嗣後經醫院
    診斷之其他傷勢均與本案無關。況本案作為傷害工具之塑膠
    連桿並非鋒利之銳器，未立時造成開放性、可見血之傷口乃
    屬正常，加以甫案發後雙方仍持續爭論，一時氣憤難平之狀
    態下，縱未能如同在醫院檢傷時般，地毯式仔細檢查感受身
    體狀況，進而轉達檢傷人員記載於病歷上，亦符合事理之常
    ，自無從遽為對甲○○有利之認定。
  ⑷此外，經本院勘驗員警前往現場處理時密錄器所攝得影像之
    結果，員警抵達現場後，林家𥯤及甲○○便輪流向員警述說事
    發經過，彼此並有繼續爭論對話，當時林家𥯤即稱：「我今
    天有理，我今天沒動你，你鞭打我兩次我都沒動」等語，此
    際未見甲○○當場有所反駁，而僅點頭不語（訴字卷第79頁勘
    驗筆錄參照），足見甲○○在員警到場釐清案發經過時，並未
    否認當時鞭打林家𥯤不只一下，甚且在該密錄器拍攝過程中
    ，亦始終未據甲○○在場解釋僅朝林家𥯤安全帽打一下之類似
    辯解。足見甲○○在上開尚未製作筆錄正式開啟調查之階段，
    其面臨員警到場處理時之自然反應，似已默認自己有出手數
    次之舉措，方會在員警瞭解案情之過程中全未極力為己澄清
    ，甲○○此等事後反應狀態亦可佐證林家𥯤之指述情節非虛。
    至於辯護意旨雖執此辯以：林家𥯤若確實遭甲○○攻擊3次以
    上，應該不至於只向員警陳述「2次」，可見其當時向員警
    所為陳述是最真實的反應等語（訴字卷第211頁），欲用以
    動搖林家𥯤指述遭毆打數下等語之憑信性。然依照林家𥯤陳
    述此句話之語境以觀，其當時是主動強調自身遭甲○○多次攻
    擊均未還手之用意，而非針對在場員警或甲○○質問究竟被打
    幾下時所做回答，故此際「兩次」之用詞應是指涉複數之意
    ，而非經過精確數算之結果，此觀林家𥯤亦到庭證稱：我當
    時的意思是指好幾下，並非只有兩下等語自明（訴字卷第13
    9頁），該等陳述亦符合一般人之用語習慣，況若案發時甲○
    ○有持連桿接續攻擊數下，衡情被攻擊之林家𥯤應是急忙閃
    躲或防衛，而非冷靜計算遭擊打之次數，故辯護意旨所陳上
    情恐有過度拘泥於字面解讀之虞，尚難據此作為對甲○○有利
    之認定。職是，林家𥯤就自身之身體部位在案發時遭甲○○持
    交通錐連桿擊打數下之指述，業有證人許育彰證述、卷附診
    斷證明書暨病歷資料、員警之密錄器影片勘驗結果等證據方
    法可資補強，堪認確與事實相符。
  ⑸承前所述，本件既已堪認案發時甲○○持扣案連桿朝林家𥯤身
    體攻擊數下之事實，並致使林家𥯤身上出現不止一處之傷勢
    ，則甲○○暨辯護人辯稱就林家𥯤頸部傷勢部分僅負過失傷害
    罪責一節，所執前提（即甲○○係持該連桿朝林家𥯤「安全帽
    」敲打「1下」）即已不存在。況衡諸常理一般人在遭逢他
    人持器具毆打時，均會有移動、轉身閃避或防衛之動作，而
    不致呆站原處任令對方攻擊，此節亦據林家𥯤到庭證述最後
    確實有閃躲一節明確（訴字卷第146頁），甲○○既自承並未
    經過武術相關專業訓練（訴字卷第207頁），自當缺乏僅朝
    林家𥯤頭上安全帽攻擊而不會波及其他身體部位之確信基礎
    ，此節亦已據甲○○肯認在案（訴字卷第80頁）。職是，甲○○
    持扣案連桿朝林家𥯤身體攻擊數下之舉措，主觀上確實有傷
    害林家𥯤身體之直接故意甚明。
　⑹至於甲○○雖曾於偵訊時辯稱：林家𥯤露出他手上刺青並解開
    安全帽作勢要攻擊，我基於自衛就拿起旁邊的塑膠連桿，目
    的是要抵擋安全帽等語（偵卷第74頁），此節並據辯護人於
    審判中引為辯護要旨如前，然甲○○一方面辯稱上情，另一方
    面卻謂持連桿朝林家𥯤安全帽敲打時不小心滑下來碰到林家
    𥯤頸部，後者似乎意味著案發時安全帽根本並未自林家𥯤頭
    上摘除，則甲○○所稱林家𥯤作勢欲持安全帽攻擊之情節，自
    身所述已有矛盾。更有甚者，甲○○於案發後員警到場時，先
    是述說遭林家𥯤大聲怒譙三字經、老人家怎麼受得起等語，
    接著表達是因現場僅有塑膠連桿才會順手取材，若有其他物
    品就會用其他的東西（訴字卷第77頁勘驗筆錄參照），影片
    攝錄過程中並無隻字言及誤以為林家𥯤要攻擊自己之情事，
    其後於本院審理時亦稱：我又不是瘋子隨便在路上拿東西打
    人，當然是有人先罵我，尤其是在宮廟尊神前面大聲罵我，
    我才會火這麼大等語綦詳（訴字卷第152頁），甚且於林家�
    �隨即當庭提問是否果真罵很大聲時，覆以：「如果你沒有
    開口罵人，你會無緣無故被打嗎」等語在案（同卷同頁筆錄
    參照），在在顯示甲○○實際上係因不堪受辱，乃主動對林家
    𥯤發動攻擊，要無任何遭受肢體暴力之現在不法侵害，亦無
    任何誤信存在侵害情狀之基礎，自不存在任何阻卻違法事由
    ，而應成立傷害罪無訛。
  ⒋綜上所述，本案事證明確，林家𥯤、甲○○上開犯行均堪認定
    ，俱應依法論科。
  ㈡論罪科刑
　⒈核林家𥯤所為，係犯刑法第309條第1項公然侮辱罪，至於甲○
    ○所為，則犯同法第277條第1項傷害罪。甲○○在前記時、地
    多次持塑膠連桿毆打林家𥯤身體之舉，係基於同一傷害他人
    身體犯意，於密切接近之時間在相同地點實施，所侵害者亦
    屬同一被害人之身體法益，為接續犯，應僅論以一傷害罪。
  ⒉刑之裁量：
　⑴犯罪之動機、目的、犯罪行為人與被害人之關係
　　本院審酌林家𥯤、甲○○在案發前素昧平生，本件事發起因於
    雙方會車時，針對彼此駕車行為有所誤會而心生不滿，竟未
    思以理性方式溝通協調，致肇生上開言語及肢體衝突，足見
    其2人對於自身情緒及行為管理能力欠佳，犯罪之動機及目
    的均非可取。惟本案衝突既屬偶發事件而非預謀為之，自難
    認犯罪動機有何特別惡劣之處，並應同時慮及甲○○實行傷害
    行為係因林家𥯤有公然侮辱行為在先，此外林家𥯤遭甲○○攻
    擊後，僅有消極閃躲而全未對甲○○出手，足認其在情緒激憤
    之情況下，仍有恪遵法所規範不得傷害他人身體之誡命。
　⑵犯罪手段、所生之危險或損害
　　次者，林家𥯤實行公然侮辱犯行之方式，係在人車往來之馬
    路上辱罵甲○○，其犯罪手段與一般公然侮辱案件相較，難謂
    特別嚴重；而就此部分犯罪所生損害以觀，甲○○遭辱罵之語
    句固確實令人感受不悅，然因場景係在施工中之馬路上，周
    遭行經之車輛及施工器械均會發出相當聲響，對法益侵害之
    程度自與在靜巷住宅區，或眾目睽睽之活動場合（例如會議
    進行中）實施公然侮辱行為者有別，故甲○○之名譽及社會評
    價遭損害之程度應屬輕微，此觀證人許育彰亦證稱僅有聽到
    吵架聲、未聽到有人辱罵三字經等語自明（偵卷第101頁，
    然此無解於林家𥯤確實有上開公然侮辱犯罪事實之認定），
    基此本院乃認此部分可作為對林家𥯤從輕量刑之事由。另針
    對甲○○傷害林家𥯤身體犯行部分，其犯罪手段係使用扣案塑
    膠材質之連桿毆打林家𥯤數下，尚非持用質地更堅硬之金屬
    工具或銳器，而由該連桿最終斷成兩截以觀，可以推知當時
    甲○○出手攻擊之力道並非極輕，然衡以甲○○案發時年已73歲
    ，林家𥯤則為時值壯年之37歲，堪認甲○○並未特別具有年齡
    及體力上之優勢，加以林家𥯤所受傷勢僅為挫傷而稍有紅腫
    瘀青，並未明顯重於徒手拳毆之情況，犯罪所生危害尚屬輕
    微，此情狀同可作為對甲○○從輕量刑之事由。
　⑶犯罪行為人之生活狀況、品行及智識程度
　①除甲○○曾於73年間曾因侵占案件遭判處罰金刑外，2人於本件
    案發前並無（其他）遭法院判處罪刑之前科紀錄，有其等之
    臺灣高等法院被告前案紀錄表附卷為憑（訴字卷第223至225
    頁），堪認其等素行尚佳。
　②次者，林家𥯤自陳學歷為國中畢業，現租屋居住於彰化縣大
    村鄉，案發時係在乳牛牧場工作負責擠乳，離婚、育有一名
    未成年子女由前妻擔任親權；甲○○則自陳學歷為初中畢業，
    住所位於案發地附近，先前曾以打零工或種田維生，現已退
    休，此外甲○○於110年度為造冊之中低收入戶（詳訴字卷第1
    45、209頁審判筆錄、第167頁彰化縣大村鄉中低收入老人生
    活津貼證明書）。　
　③又如前所載，本件案發後起初林家𥯤並無意興訟，而於本院
    審理時曾移付調解，然因雙方對於和解條件無共識而未果，
    有調解回報單存卷可稽（訴字卷第27至28頁），致迄至本案
    言詞辯論終結前，雙方仍未彌補彼此所受損害。
　⑷犯罪後之態度　
　  案發後林家𥯤對於自身所涉犯行，雖時而自白、時而有所辯
    解，然其否認之情狀並未額外造成司法資源之浪費，本院並
    未因其在審判程序時否認犯行而逕認犯後態度不佳；至於甲
    ○○則始終否認犯行，未見悔意，更曾於偵審階段推稱：連桿
    應係員警攜回時為求方便而折斷（偵卷第76頁）、案發當天
    員警有提到林家𥯤稱自己沒有受傷（訴字卷第91頁）云云，
    經本院二度向承辦警察機關函查並勘驗密錄器光碟影片，方
    確認其上開說詞與事實明顯不符，則甲○○此部分之犯後行為
    表現，相較於單純否認犯行而言，實已逾越答辯權行使之合
    理範圍，故縱使林家𥯤所受傷勢甚屬輕微，本院亦認不宜對
    甲○○從輕處以罰金或拘役之刑。
　⑸是本院綜參前述刑法第57條所示行為人責任基礎之一切情狀
    ，兼衡林家𥯤、甲○○於歷次應訊時以被害人身分所陳述之量
    刑意見，分別量處如主文所示之刑，並分別諭知易服勞役及
    易科罰金之折算標準，以示懲儆。
  ㈢沒收部分
　　扣案之塑膠連桿1支（已斷為兩截）固為甲○○實行本件傷害
    犯行所用之物，然該物乃係其在案發時順手自一旁工地拿取
    ，為許育彰所管領而非甲○○所有之物，業經審認如前，爰不
    予宣告沒收。
貳、不另為無罪諭知部分
一、公訴意旨另以：甲○○持扣案塑膠連桿接續毆打林家𥯤之過程
    中，尚導致林家𥯤受有胸部挫傷之傷害，因認此部分亦成立
    刑法第277條第1項傷害罪等語。
二、按犯罪事實應依證據認定之，無證據不得認定其犯罪事實；
    又不能證明被告犯罪者，應諭知無罪之判決，刑事訴訟法第
    154條第2項及第301條第1項分別定有明文。所謂證據，係指
    足以認定被告確有犯罪行為之積極證據而言，該項證據自須
    適合於被告犯罪事實之認定，始得採為斷罪資料。苟積極證
    據不足為不利於被告事實之認定時，即應為有利於被告之認
    定，更不必有何有利之證據（最高法院29年上字第3105號及
    30年上字第816號判決意旨足資供參）。
三、公訴意旨認甲○○涉有此部分犯行，無非係以林家𥯤之指述及
    員林基督教醫院製作之診斷證明書為主要論據，訊據甲○○則
    堅詞否認有此部分之傷害犯行，並同以前詞置辯。經查，前
    引之員林基督教醫院診斷證明書固記載診斷林家𥯤受有「胸
    部挫傷」之傷勢，並經林家𥯤到庭證稱：甲○○先往我的頭打
    下去，接著一直打到胸部這邊，我當下胸部有感覺悶，且有
    稍微泛紅等語在案（訴字卷第138、147頁），然細繹同醫院
    提供之病歷資料可知，此患部之傷勢除於「Chief Complain
    t」（即「主訴」）欄位記載「pain」（疼痛）外，未見同
    時有客觀外顯之傷勢記載於O（即Objective data）欄位，
    至於護理紀錄則同樣記載「左胸側疼痛不適」等語（訴字卷
    第51、53、56頁），且於同份病歷所檢附之檢傷照片中，自
    林家𥯤之胸部特寫照片（訴字卷第49頁右上方）以觀，亦未
    能以肉眼清楚辨識有疑似遭毆打之紅腫或瘀血狀況，此節經
    本院當庭向林家𥯤確認時，其亦覆以：照片上胸部的紅點可
    能是痘痘，病歷照片是醫師他們幫我驗傷結果，不是我自己
    指示部位等語在案（訴字卷第143頁），堪認醫療人員診斷
    林家𥯤受有「胸部挫傷」此傷勢之依據，應係根據其表達有
    疼痛感一節而來，並非植基於客觀可見之外顯傷勢，此際關
    於此部分診斷之傷勢名稱，至多僅能視為林家𥯤指述之延伸
    ，而無從作為其指述內容之補強證據。此外於本院勘驗員警
    密錄器影像之過程中，亦未能如同前開左上臂傷勢部分所析
    述，在林家𥯤上衣之前胸位置發現任何遭沾灰連桿觸及之類
    似痕跡；則遍觀全卷除林家𥯤之單一指述外，並無其他證據
    方法可資補強其此部分指述確與事實相符，即無從率為對甲
    ○○不利之認定。
四、綜上所陳，公訴意旨所憑證據尚未足證明甲○○持塑膠連桿毆
    打林家𥯤時，尚有造成林家𥯤胸部挫傷之結果，然因此部分
    與本判決前揭認定甲○○犯傷害罪之有罪部分具有實質上一罪
    關係，爰不另為無罪之諭知。
據上論斷，應依刑事訴訟法第299條第1項前段，判決如主文。
本案經檢察官詹雅萍提起公訴，檢察官陳昭蓉到庭執行職務。
中　　華　　民　　國　　111 　年　　3　　月　　22　　日
                  刑事第二庭  審判長法  官  葉明松
                                
　　　　　　　　　　　　　　　　    法  官  王祥豪
                                
　　　　　　　　　　　　　　　　    法  官  陳薏伩
以上正本證明與原本無異。
如不服本判決應於收受判決後20日內向本院提出上訴書狀，並應敘述具體理由。其未敘述上訴理由者，應於上訴期間屆滿後20日內向本院補提理由書（均須按他造當事人之人數附繕本） 「切勿逕送上級法院」。　　　　　　　　　　　　　　　　
告訴人或被害人對於判決如有不服具備理由請求檢察官上訴者，
其上訴期間之計算係以檢察官收受判決正本之日期為準。
中　　華　　民　　國　　111 　年　　3 　　月　　22　　日
                                     書記官　林曉汾

附錄本案論罪科刑法條：
中華民國刑法第309條第1項
公然侮辱人者，處拘役或9千元以下罰金。
 
中華民國刑法第277條第1項
傷害人之身體或健康者，處5年以下有期徒刑、拘役或50萬元以
下罰金。